臺灣臺北地方法院刑事判決　　　　　　　95年度訴字第1716號
公　訴　人　臺灣臺北地方法院檢察署檢察官
被　　　告　乙○○
上列被告因違反稅捐稽徵法等案件，經檢察官聲請以簡易判決處
刑（九十五年度撤緩偵字第三四０號），年度毒偵字第三九三一
號），本院認為不宜以簡易判決處刑，改依通常程序審理，嗣被
告於準備程序中就被訴事實為有罪之陳述，經告以簡式審判之旨
，並聽取當事人之意見後，經本院合議庭裁定以簡式審判程序審
理，本院判決如下：
    主  文
乙○○納稅義務人，以不正當方法逃漏稅捐，處有期徒刑參月，
如易科罰金，以銀元參佰元即新台幣玖佰元折算壹日。
    事  實
一、乙○○係泰得食品實業有限公司（址設臺北市○○區○○路
    二段二０一號二樓，下稱泰得公司）兼職員工，泰得公司負
    責人游麗卿（業經台灣台北地方法院檢察署以九十二年度偵
    字第九四五０號緩起訴處分確定）係公司法第八條所稱之公
    司負責人，以製作其員工各類所得扣繳暨免扣繳憑單為其附
    隨業務，為從事業務之人，其等明知乙○○之配偶即不知情
    之甲○○於民國八十六年間並未在泰得公司任職（二人業於
    八十七年二月離婚），竟共同基於行使業務上登載不實文書
    及逃漏乙○○八十六年度個人綜合所得稅之犯意聯絡，由乙
    ○○於八十六年間某日提供甲○○身分證影本予游麗卿，再
    由游麗卿利用不知情之成年會計師，據以填載於其業務上所
    作成之扣繳暨扣繳憑單，虛載甲○○於八十六年度向泰得公
    司領取新台幣（下同）三十萬薪資，據以向財政部臺灣省北
    區國稅局申報泰得公司營利事業所得稅，並以此方式逃漏逃
    漏乙○○八十六年度個人綜合所得稅三萬九千零一元，足生
    損害於甲○○及稅捐機關對於課徵稅捐之正確性。
二、案經告訴人甲○○訴由台灣台北地方法院檢察署檢察官自動
    檢舉聲請以簡易判決處刑，本院認為不宜以簡易判決處刑，
    改依通常程序審理，嗣被告於準備程序中就被訴事實為有罪
    之陳述，經本院合議庭裁定以簡式審判程序審理。
    理  由
一、上揭犯罪事實，業據被告乙○○於本院準備程序及審理時坦
    承不諱（見本院九十六年三月二十六日準備程序及審判筆錄
    ），核與告訴人甲○○於偵查中指訴情節相符（詳九十二年
    度偵字第九四五０號卷第六四、七十、七一頁），並經共犯
    即證人游麗卿於偵查中供述屬實（詳九十二年度偵字第九四
    五０號卷第七十、七一頁）；被告乙○○之前夫甲○○於八
    十六年間並未在泰得公司任職，泰得公司向稅捐機關虛報其
    於八十六年向泰得公司領取三十萬薪資，被告乙○○與甲○
    ○於八十六年度仍合併申報綜合所得稅，因此逃漏八十六年
    度個人綜合所得稅三萬九千零一元等情，亦有財政部台灣省
    北區國稅局三重稽徵所北區國稅三重二字０九二一０三六五
    五一號函及所附未申報綜合所得核定通書、財政部台灣省北
    區國稅局九十一年度財綜所字第Ｚ0000　000000
    000號處分書及財政部台北市國稅局信義稽徵所九十四年
    十二月二十八日財北國稅信義營所字第０九四０二０八四四
    九號函及所附未申報綜合所得核定通書等影本附卷可稽。足
    徵被告於本院出於任意性之自白與事實相符，堪予採信。本
    件事證明確，被告行使業務登載不實之文書、納稅義務人以
    不正當方法逃漏稅捐犯行，洵堪認定。
二、論罪科刑：
（一）查被告行為後，刑法部分條文業於九十四年一月七日修正
      ，同年二月二日公布，九十五年七月一日施行，修正後刑
      法第二條第一項規定：「行為後法律有變更者，適用行為
      時之法律，但行為後之法律有利於行為人者，適用最有利
      於行為人之法律。」上開規定乃與刑法第一條罪刑法定主
      義契合，而貫徹法律禁止溯及既往原則，係規範行為後法
      律變更所生新舊法律比較適用之準據法，是刑法第二條本
      身雖經修正，但刑法第二條既屬適用法律之準據法，本身
      尚無比較新舊法之問題，應一律適用裁判時即修正後刑法
      第二條規定以決定適用之刑罰法律，先予敘明。而有關新
      舊法之比較，應就罪刑有關之共犯、連續犯、牽連犯加重
      等暨其他法定加減原因（如身分加減）與加減例等一切情
      形，綜其全部罪刑之結果而為比較（最高法院九十五年第
      八次刑事庭會議決議參照）。經查：
    １、刑法第二百十六條、第二百十五條之行使業務登載不實
        之文書罪，法定刑為三年以下有期徒刑、拘役或五百元
        以下罰金，而修正後刑法施行法增訂第一條之一規定：
        「中華民國九十四年一月七日刑法修正施行後，刑法分
        則編所定罰金之貨幣單位為新台幣。九十四年一月七日
        刑法修正時，刑法分則編未修正之條文定有罰金者，自
        九十四年一月七日刑法修正施行後，就其所定數額提高
        為三十倍。但七十二年六月二十六日至九十四年一月七
        日新增或修正之條文，就其所定數額提高為三倍。」另
        刑法第三十三條第五款修正為：「主刑之種類如下：五
        、罰金：新台幣一千元以上，以百元計算之」，是依修
        正後刑法第二百十六條、第二百十五條所得科處之罰金
        刑最高為新台幣一萬五千元，最低為新台幣一千元。然
        依據被告行為時之刑罰法律，即罰金罰鍰提高標準條例
        第一條前段規定之提高倍數十倍，及修正前刑法第三十
        三條第五款規定之罰金最低額一元計算，該罪之罰金刑
        最高為銀元五千元，最低額為銀元一元，若換算為新台
        幣，最高額雖與新法同為新台幣一萬五千元，然最低額
        僅為新臺幣三元。比較上述修正前、後之刑罰法律，自
        以被告行為時之舊法對其較為有利，應適用修正前刑法
        第二百十六條、第二百十五條規定論處。
　　２、刑法第五十五條牽連犯之規定業經刪除，於新法施行後
　　　　，被告之數犯罪行為，應予分論併罰。此條刪除雖非犯
 　　 　罪構成要件之變更，然顯已影響行為人刑罰之法律效果
        ，自屬法律有變更，比較新舊法之結果，以舊法之牽連
        犯較有利被告。
    ３、揆諸前開說明，綜合被告全部罪刑之結果而為比較，及
        修正後刑法第二條第一項之規定，自應適用被告行為時
        之刑法即修正前刑法，及修正前罰金罰鍰提高標準條例
        第二條之規定論處。
（二）被告乙○○之共犯游麗卿於八十六年間係泰得公司負責人
      ，為被告及游麗卿供承屬實，而營利事業填製扣繳暨免扣
      繳憑單，係附隨公司業務而製作，屬業務上所掌之文書，
      且為公司負責人繼續反覆執行之事務，游麗卿自為從事此
      項業務之人；至於員工薪資扣繳暨免扣繳憑單，係證明全
      年度支付員工薪資及代為扣繳綜合所得稅之情形，而為徵
      繳雙方課徵與申報綜合所得稅之依據，但既非為造具記帳
      憑證所根據之憑證，尚難認係屬商業會計法所規定之原始
      憑證，僅屬從事業務之人於業務上製作之文書（最高法院
      九十二年臺上字第一六二四號判決參照）。被告之共犯游
      麗卿虛報告訴人八十六年度之薪資所得，製作各類所得扣
      繳暨免扣繳憑單，據而申報同年度該公司營利事業所得稅
      ，逃漏被告八十六年度個人綜合所得稅三萬九千零一元，
      核被告所為，係犯刑法第二百十六條、第二百十五條之行
      使業務登載不實之文書罪及稅捐稽徵法第四十一條之納稅
      義務人以不正當方法逃漏稅捐罪。被告明知不實之事項，
      登載於其業務上做成文書之行為後進而行使，其文書登載
      不實之低度行為應為行使之高度行為所吸收，不另論罪。
      被告利用不知情之成年會計師製作不實之扣繳暨免扣繳憑
      單，為間接正犯。被告所犯納稅義務人以不正當方法逃漏
      稅捐與行使業務上登載不實之文書二罪間，有方法結果關
      係，依修正前刑法第五十五條規定論以納稅義務人以不正
      當方法逃漏稅捐罪處斷。爰審酌被告並無犯罪前科，素行
      良好，犯罪之動機、目的係以虛報薪資逃漏稅捐，所為造
      成告訴人損害及稅捐機關核課稅款之正確性，兼衡其品行
      、生活狀況、智識程度，及其犯罪後坦承犯行之態度等一
      切情狀，量處如主文所示之刑。又被告行為時之易科罰金
      折算標準，修正前罰金罰鍰提高標準條例第二條前段（現
      已刪除）規定，就其原定數額提高為一百倍折算一日，則
      被告行為時之易科罰金折算標準，應以銀元三百元折算一
      日，經折算為新臺幣後，應以新臺幣九百元折算為一日，
      惟九十五年七月一日修正施行之刑法第四十一條第一項前
      段則規定：「犯最重本刑為五年以下有期徒刑以下之刑之
      罪，而受六個月以下有期徒刑或拘役之宣告者，得以新臺
      幣一千元、二千元或三千元折算一日，易科罰金」，茲比
      較修正前後之易科罰金折算標準，以九十五年七月一日修
      正公布施行前之規定，較有利於被告，故應適用修正前刑
      法第四十一條第一項前段、修正前罰金罰鍰提高標準條例
      第二條規定諭知易科罰金之折算標準。
三、起訴書並未就被告與共犯游麗卿之行為是否另違犯稅捐稽徵
    法第四十七條、第四十一條規定，即逃漏泰得公司八十六年
    度營利事業所得稅部分之犯行予以論述，且稅捐稽徵法第四
    十七條之規定，係將納稅義務人之公司責任，於其應處徒刑
    範圍，轉嫁於公司負責人，其犯罪主體為公司，受罰之公司
    負責人乃屬「代罰」之性質，其本身並非逃漏稅捐之納稅義
    務人，亦即非犯罪之主體，此部分行為與公司負責人之其他
    犯罪行為之間，並無方法或結果之牽連關係，而係數罪，故
    非屬本院審理範圍，附此說明。
據上論斷，應依刑事訴訟法第二百七十三條之一、第二百九十九
條第一項前段，稅捐稽徵法第四十一條，刑法第十一條前段、第
二條第一項前段，修正前刑法第二百十六條、第二百十五條、第
五十五條、第四十一條第一項前段，罰金罰鍰提高標準條例第一
條前段，修正前罰金罰鍰提高標準條例第二條，現行法規所定貨
幣單位折算新臺幣條例第二條，判決如主文。
本案經檢察官張友寧到庭執行職務
中　　華　　民　　國　　96　　年　　4　　 月　　23　　日
　　　　　　　　　刑事第三庭    法　官　黃雅芬
以上正本證明與原本無異。
如不服本判決，應於判決送達後十日內，向本院提出上訴狀。
                                書記官  惠莊
中　　華　　民　　國　　96　　年　　4 　　月　　23　　日
附錄本案論罪科刑法條全文：
稅捐稽徵法第四十一條
納稅義務人以詐術或其他不正當方法逃漏稅捐者，處五年以下有
期徒刑、拘役或科或併科新臺幣六萬元以下罰金。
刑法第二百十五條
從事業務之人，明知為不實之事項，而登載於其業務上作成之文
書，足以生損害於公眾或他人者，處三年以下有期徒刑、拘役或
五百元以下罰金。
刑法第二百十六條
行使第二百十條至第二百十五條之文書者，依偽造、變造文書或
登載不實事項或使登載不實事項之規定處斷。
